【裁判字號】    98,上易,332
【裁判日期】    980414
【裁判案由】    竊盜
【裁判全文】
臺灣高等法院刑事判決                 98年度上易字第332號
上  訴  人  臺灣臺北地方法院檢察署檢察官
被      告  丙○○
                    國民
上列上訴人因被告竊盜案件，不服臺灣臺北地方法院97年度易字
第3301號，中華民國97年12月30日第一審判決（起訴案號：臺灣
臺北地方法院檢察署97年度偵緝字第1801號），提起上訴，本院
判決如下：
    主  文
原判決撤銷。
丙○○攜帶兇器竊盜，累犯，處有期徒刑捌月。
    事  實
一、丙○○前有多次竊盜前科，於民國89年間，因竊盜案件，經
    臺灣臺北地方法院以89年度易字第898號判決判處有期徒刑1
    年6月確定，於91年3月14日假釋期滿，未經撤銷假釋，其未
    執行之刑以已執行論。又於94年間因妨害婚姻案件，經臺灣
    臺北地方法院以94年度簡字第3185號判決判處有期徒刑 4月
    確定，於95年9月5日易科罰金執行完畢（於本件構成累犯）
    。於96年 1月21日再因加重竊盜案件，經臺灣士林地方法院
    於96年5月14日以96年度易字第373號判決有期徒刑 6月，於
    同年7月20日判決確定，嗣經減刑為有期徒刑3月，並於96年
    12月19日易科罰金執行完畢（於本件不構成累犯）。猶不知
    悔改，復意圖為自己不法所有，於96年10月19日中午12時26
    分許，在臺北市○○區○○街161 號前，持其所有客觀上具
    有危險性可作為兇器使用之不詳利剪（未扣案），剪斷黃懷
    毅（起訴書及原審判決書均誤植為乙○○）所有停放在該址
    前之腳踏車車後輪之鋼絲鎖，得手後，騎乘該腳踏車離去之
    際，為途經該處之黃懷毅同事甲○○所發現，並在後追捕，
    趁機踢倒腳踏車後欲將丙○○自車上拉下來，惟為丙○○掙
    脫後將該腳踏車棄置於現場後趁隙逃跑，甲○○則在後追捕
    ，見丙○○迅即進入車號HM-8277 號自小客車內後駕車離去
    ，目擊追捕過程之不詳年籍路人見丙○○被人追捕後進入該
    車內遂記下車號後告知追躡前來之甲○○而報警處理，經警
    依所記車號之車籍資料循線查獲上情。
二、案經臺北市政府警察局大安分局報請臺灣臺北地方法院檢察
    署檢察官偵查起訴。
    理  由
壹、程序方面
一、按被告以外之人於審判外之言詞或書面陳述，除法律有規定
    者外，不得作為證據；被告以外之人，於偵查中向檢察官所
    為之陳述，除顯有不可信之情況者外，得為證據；又被告以
    外之人於審判外之陳述，雖不符合同法第一百五十九條之一
    至第一百五十九條之四之規定，但經當事人於審判程式同意
    作為證據，法院審酌該言詞陳述或書面陳述作成時之情況，
    認為適當者，亦得為證據。當事人、代理人或辯護人於法院
    調查證據時，知有第一百五十九條第一項不得為證據之情形
    ，而未於言詞辯論終結前聲明異議者，視為有前項之同意，
    刑事訴訟法第一百五十九條第一項、第一百五十九條之一第
    一項及第一百五十九條之五分別定有明文。查本案卷內所附
    甲○○於警詢供述證據及非供述證據監視錄影光碟、光碟翻
    拍照片、車籍基本資料，被告於本院審理中並不爭執其證據
    能力，自得採為證據。
二、次按被告以外之人於偵查中向檢察官所為之陳述，除顯有不
    可信之情況者外，得為證據，刑事訴訟法第一百五十九條之
    一第二項亦定有明文。準此，本件證人甲○○於原審審理時
    及本院審理中，原審及本院均已依職權傳喚證人甲○○到庭
    居於證人地位接受詰問，已賦予被告對質詰問權，再被告雖
    認證人甲○○於偵查中證述之內容有意見，因證人甲○○於
    偵查中業已具結，且證人為當場目擊之證人，證述並無顯不
    可信之特別情況，又為證明本件被告犯罪事實存否所必要，
    自應具有證據能力，而可由本院採為認定本件犯罪事實之依
    據。
三、按被告以外之人於審判中到庭具結所為之陳述，如非其本人
    所親自聞見或經歷之事實，而係轉述其他被告以外之人親自
    聞見或經歷之供述為其內容，乃屬傳聞供述，其證據能力之
    有無，現行刑事訴訟法就此並未規定。此傳聞供述，能否成
    為傳聞之例外，賦予其證據能力，宜解為應類推適用刑事訴
    訟法第一百五十九條之三之規定，以原供述之其他被告以外
    之人，已供述不能或傳喚不能或不為供述為前提，並以其具
    有可信之特別情況，且為證明犯罪事實之存否所必要者，始
    得為證據。次按證人就其得自他人之傳聞事實，於審判中到
    庭作證而為轉述者，乃傳聞供述，為傳聞證據之一種。因所
    述非其本人親自聞見或經歷之事實，法院縱令於審判期日對
    該傳聞證人訊問，或由被告對其詰問，仍無從擔保其陳述內
    容之真實性。是審理事實之法院於調查證據，遇有傳聞供述
    之情形，本乎傳聞證據之所以排除其證據能力，在於未經當
    事人之反對詰問權予以核實之立論，即應先究明原始證人是
    否存在或不明，俾憑傳喚其到庭作證，使命具結陳述，並接
    受被告之詰問；因發見真實之必要，並得依刑事訴訟法第一
    百八十四條第二項之規定，命原始證人與傳聞證人為對質，
    其此之調查證據始稱完備。原始證人已在審判中具結陳述者
    ，不論其陳述與傳聞供述是否相符，該傳聞供述應不具證據
    能力；惟原始證人如就主要待證事實之陳述與傳聞供述相左
    或不一致，該傳聞供述非不得作為彈劾原始證人陳述證據之
    證明力之用。倘若原始證人確有其人，但已供述不能或傳喚
    不能或不為供述，則此傳聞供述，是否具有證據能力，九十
    二年修正刑事訴訟法增訂傳聞法則及其例外，對此未為規定
    。考諸同法第一百五十九條之三之規定，係為補救採納傳聞
    法則，實務上所可能發生蒐證困難之問題，爰參考日本刑事
    訴訟法第三百二十一條第一項第三款之立法例而為增訂，承
    認該等審判外之陳述，於該條所列各款情形下，得採為證據
    。則基此同一之法理，該傳聞供述，於經證明具有可信之特
    別情況，且為證明犯罪事實之存否所必要者，自宜解為例外
    許其得為證據，賦予其證據能力（外國立法例參見日本刑事
    訴訟法第三百二十四條第二項），庶符刑事訴訟資料愈豐富
    ，愈能發現實體真實之合目的性要求，並補立法規範之不足
    。查本件證人甲○○所記憶之上述車號，雖係由其他不詳年
    籍之目擊證人所轉述，為傳聞供述。因此部分傳聞供述，與
    被告自承其於九十六年十月十九日中午十二時三十分許，確
    曾駕駛車牌號碼ＨＭ—八二七七號自用小客車行經臺北市○
    ○區○○街一六一號前之供述，亦互相符合，足證該部分傳
    聞供述並無不實，應具有可信之特別情況存在，又既因原始
    證人年籍不詳在審判中傳喚不能，依上開說明，該傳聞證人
    甲○○所為有關被告駕駛上開車號HM -8277號自小客車離去
    之供述部分，應仍具證據能力。
貳、認定犯罪事實所憑之證據及理由：
一、訊之被告丙○○固坦承其有於上開時間在該地點散發宣傳單
    ，並駕駛車號HM-8277 號自小客車離去之事實，惟否認有何
    竊盜之犯行，辯稱：伊當天確實駕駛車牌號碼 HM-8277號自
    用小客車到臺北市○○街附近發送傳單，但伊沒有竊取該部
    腳踏車，伊當天已有駕車，不需要偷腳踏車，證人甲○○可
    能是認錯人了云云。
    經查：
（一）本件目擊證人甲○○於警詢中證稱：「我同事黃懷毅（筆
      錄誤植為乙○○）於（中午）十二時三十分開店營業時，
      將腳踏車從店裡牽出停放於店門前（延吉街一六一號），
      約過十分鐘左右，我走路到達店門口發現有一年約四十多
      歲的男子騎該腳踏車正要離去，我發現後立刻踢倒腳踏車
      並出手要抓該男子未果，遭其逃逸至巷弄內駕駛ＨＭ—八
      二七七號自用小客車離去」（見97年度偵字第 10332號偵
      查卷第六頁）、「我發現該偷竊腳踏車男子時，他已將鎖
      在車後輪的號碼鎖剪斷，正欲騎該腳踏車離去，我發現他
      所騎的腳踏車是我同事黃懷毅的腳踏車，我就立刻上前攔
      阻將腳踏車拉倒在地以阻止他離去，同時上前欲捉拿該竊
      車男子，經過一番拉扯該男子掙脫我的手逃離現場，跑至
      附近巷弄內駕駛一輛車號ＨＭ—八二七七號自用小客車逃
      離而去，該車號是一名在現場民眾目擊該男子駕駛的車子
      車號而告訴我的，該偷竊之男子年約四十餘歲，身高約有
      一百七十五公分高，短髮」等語（見同上偵查卷第九頁）
      。又證人甲○○於檢察官偵查中證述伊較能確認竊車者背
      面之身形；於原審審理中亦結證稱當初看到的竊車之人是
      背對著伊，並未明確目擊竊車之人之正面外型，故證人之
      指認並無誇大之情。而證人甲○○於原審審理中及本院審
      理時均當庭指認被告之背影、髮型、穿著樣式與行竊者幾
      乎相同。參以案發當時，係日間約中午12時26分許，日間
      光線充足，且證人甲○○與該竊車之人有近距離之拉扯，
      證人雖僅見該竊車之人之側面及背面，其所為之指述，仍
      相當可信。雖證人甲○○證述該偷竊之男子年約四十餘歲
      ，身高約有一百七十五公分高等情，與被告於行為時實際
      年齡應為53歲，及被告於原審及本院審理中自承身高 171
      公分云云，雖略有出入，但依偵查卷第10頁之96年 1月所
      攝被告前案照片，其身高約有174 公分，是被告自陳之身
      高與其實際身高亦有部分誤差，縱若以被告自承之身高17
      1 公分再加上一般所著鞋子之高度後，則證人甲○○指稱
      竊車男子之身高與被告之身高特徵尚稱符合。而被告於行
      為時雖已53歲，惟因目前注重養生、保健之人所在多有，
      從外觀判斷人之年齡，本無法準確，而證人所指竊車之人
      約為四十餘歲，若以最高之四十九歲估算，與五十三歲亦
      僅差距四歲而已，尚在一般可接受之誤差範圍內。雖因監
      視錄影器光碟、光碟翻拍照片未能清楚拍攝竊車之人之正
      面外型及頭部、身體等特徵，然經監視錄影器光碟、光碟
      翻拍照片，與原審審理當日所拍攝之照片進行比對，可見
      竊車之人左側及後方髮線，與被告之髮線相近，有監視錄
      影光碟及翻拍照片 3幀，與本院勘驗筆錄（見本院卷第44
      頁反面）1 份在卷可稽，堪認證人甲○○證述之內容，殊
      值採信。
（二）按一般性格證據，如個人之性格或性格傾向，雖原則上不
      得作為與具體事件一致之證據；但有關被告其他犯罪、過
      錯或行為之類似事實作為證據（證據法學上概稱為「類似
      事實之證據）時，若非僅止於證明被告之不良性格或不良
      性格傾向，而與證明被告動機、機會、故意、準備、計劃
      、知情、同一性、欠缺錯誤或意外等重要事實爭點有關聯
      者，則得容許為證據，賦予其證據能力（參考外國立法例
      美國佛羅里達州證據法第4節404 條第2項）。經查，本件
      被告前有多次竊盜前科，最近一次曾於本案發生前之96年
      1 月21日下午11時45分許，在臺北市士林區○○○路99號
      旁，持其所有客觀上具有危險性可作為兇器使用之老虎鉗
      1 支，剪斷嚴志明所有停放於該處之腳踏車之鋼絲鎖，正
      竊取該腳踏車之際，為嚴志明當場發覺而不遂，因犯加重
      竊盜案件，經臺灣士林地方法院於96年 5月14日以96年度
      易字第373號判決有期徒刑6月，如易科罰金，以新臺幣 1
      千元折算1日，嗣經減刑為有期徒刑3月確定，有臺灣士林
      地方法院96年度易字第373 號刑事判決、本院被告丙○○
      前案紀錄表各 1份在卷可稽，本院並已於準備程序期日將
      被告上開前案犯罪資料提示予被告供其答辯。被告於前案
      之犯罪手法，與本案證人甲○○、被害人黃懷毅於本院證
      述行竊本件腳踏車之犯罪模式相較，前者係以可作為兇器
      使用之老虎鉗剪斷腳踏車之鋼絲鎖而竊取之。而本案雖未
      扣得任何竊車工具，惟依勘驗本案竊取腳踏車之經過之監
      視錄影光碟顯示，竊車之男子一開始蹲坐於腳踏車後方有
      動作，緊接著以右手把不詳物品放入其右側褲袋內後，再
      將腳踏車推走，前後竊車過程時間僅約 9秒，有本院勘驗
      筆錄可稽（見本院卷第44頁反面），又參以被害人黃懷毅
      於本院審理時及證人甲○○於原審審理時證稱，當時該輛
      腳踏車原是以鋼絲對號鎖鎖在椅子上，後來發現在距號碼
      鎖頭約十公分處遭人以類似鐵鉗斜剪剪斷等情觀之，本案
      應係以類似鐵鉗或鐵剪之物剪斷腳踏車之鋼絲鎖而竊取之
      。兩案之犯罪手法完全相同，又證人甲○○於原審審理及
      本院審理時均當庭明確指認被告之背影、髮型、穿著樣式
      與行竊者幾乎相同，已如前述，又車號HM-8277 號自小客
      車，於行為時為被告所有，被告亦自承當天有駕車經過上
      開地點，而證人甲○○證稱該竊車之人後來係乘坐歐寶自
      小客車離開現場，上述車號是一目擊經過之路人告訴伊，
      因為當時有人看到伊追那竊車嫌犯，該路人看到逃走嫌犯
      跑進那輛歐寶自小客車內開走，所以抄下車號後告訴伊等
      語，故綜上各情，堪認被告即係本件竊取被害人黃懷毅前
      開腳踏車之人。
（三）綜上所述，被告前開辯解應係其事後圖飾卸責之飾詞，無
      足採信。是本案事證已明，被告所犯加重竊盜之犯行，洵
      堪認定。
二、按刑法第321 條第1 項第3 款所稱「兇器」，其種類並無限
    制，凡客觀上足以對人之生命、身體、安全構成威脅，具有
    危險性之兇器均屬之，且祗須行竊時攜帶此種具有危險性之
    兇器已足，並不以攜帶之初有行兇之意圖為必要（最高法院
    79年度台上字第5253號判例亦同此意旨）。查被告持以作案
    用之不詳利剪，雖未扣案，然既能剪斷鋼絲鎖，應係屬金屬
    材質，在客觀上對於人之生命、身體、安全應足以構成威脅
    ，核與前揭法條所稱之「兇器」相符。是核被告丙○○前開
    所為，係犯刑法第321 條第1項第3款之加重竊盜罪，起訴書
    認被告僅係犯同法第320條第1項之竊盜罪，尚有未洽，起訴
    法條應予變更。又被告前於94年間因妨害婚姻案件，經臺灣
    臺北地方法院以94年度簡字第3185號判決判處有期徒刑 4月
    確定，於95年9月5日易科罰金執行完畢，有本院被告丙○○
    前紀錄表1份在卷可參，其於5年內故意再犯本件有期徒刑以
    上之罪，為累犯，應依刑法第47條第1項規定加重其刑。
三、原審就卷內各項證據資料未詳予勾稽，認證人甲○○僅見竊
    車之人之背影，並未看見竊車之人之正面或其他身體部位足
    資辨別之特徵，且其於警局中對被告相片指認之程序亦有瑕
    疵，另由監視錄影器翻拍照片亦無法比對當日竊車之人是否
    為被告等情，遽為被告無罪之諭知，顯有未洽。檢察官上訴
    意旨就此指摘原判決不當，非無理由，應由本院將原判決撤
    銷。爰審酌被告有事實欄所示之前科紀錄，有本院被告丙○
    ○之前案紀錄表在卷可憑，素行已屬不良，於96年 1月間因
    犯同性質之加重竊盜罪，甫於同年 5月14日經臺灣士林地方
    法院以96年度易字第373號判決有期徒刑6月後，不到半年，
    又再犯本件之罪，嗣後經通緝到案後猶未坦認犯罪，顯無悔
    改之心，及其犯罪之動機、目的、手段、被竊財物為腳踏車
    ，所生之危害尚非重大，犯罪後否認犯罪，犯後態度難謂良
    好等一切情狀，量處如主文所示之刑。又被告持以竊盜之工
    具不詳利剪，因未扣案，又非違禁物，亦無證據證明是否仍
    存在而未滅失，為免執行之困難，不予宣告沒收，併予敘明
    。
據上論斷，應依刑事訴訟法第369條第1項前段、第364條、第299
條第1項前段、第300條，刑法第321條第1項第3款、第47條第1項
，判決如主文。
本案經檢察官吳春麗到庭執行職務。
中    華    民    國    98    年     4    月    14    日
                  刑事第七庭  審判長法  官  陳晴教
                                    法  官  楊智勝
                                    法  官  游紅桃
以上正本證明與原本無異。
不得上訴。
                                    書記官  戴伯勳
中    華    民    國    98    年    4     月    15    日
附錄：本案論罪科刑法條全文
中華民國刑法第321條（加重竊盜罪）
犯竊盜罪而有左列情形之一者，處6月以上、5年以下有期徒刑：
一、於夜間侵入住宅或有人居住之建築物、船艦或隱匿其內而犯
    之者。
二、毀越門扇、牆垣或其他安全設備而犯之者。
三、攜帶兇器而犯之者。
四、結夥三人以上而犯之者。
五、乘火災、水災或其他災害之際而犯之者。
六、在車站或埠頭而犯之者。
前項之未遂犯罰之。


司法院資訊處製作；財團法人民間司法改革基金會備份。
